【裁判字號】    99,交簡上,158
【裁判日期】    991223
【裁判案由】    過失傷害
【裁判全文】
臺灣高雄地方法院刑事判決           99年度交簡上字第158號
上  訴  人  臺灣高雄地方法院檢察署檢察官
上  訴  人
即  被  告  黃經哲
選任辯護人  顏宏斌律師
上列上訴人等因被告過失傷害案件，不服本院高雄簡易庭99年度
審交簡字第2556號中華民國99年6 月2 日第一審刑事簡易判決（
起訴書案號：臺灣高雄地方法院檢察署99年度調偵字第91號），
提起上訴，本院管轄之第二審合議庭以簡式審判程序審理，判決
如下：
    主  文
原判決撤銷。
黃經哲犯過失傷害罪，處有期徒刑肆月，如易科罰金，以新臺幣
壹仟元折算壹日。
    事  實
一、黃經哲於民國98年1 月16日20時30分許，騎乘車牌號碼J3J
    —002 號重型機車行經高雄縣大社鄉○○路2 之6 號前時，
    本應注意車前狀況，隨時採取必要之安全措施，而當時路況
    正常、天氣晴、夜間有照明，並無不能注意車前狀況之情事
    ，竟疏未注意車前狀況，雖見未靠路邊行走之行人莊玫分，
    仍煞避不及，致其上開重型機車前車頭不慎擦撞行人莊玫分
    ，致莊玫分受有頭部外傷合併右側大腦基底核腦出血等傷害
    黃經哲於肇事後經送醫，在有偵查權限之警察機關尚未發覺
    犯罪前，停留在留在醫院，並主動向據報前來處理之高雄縣
    政府警察局仁武分局交通分隊員警邱明誠承認其係肇事者，
    而自願接受裁判。莊玫分嗣於99年8 月13日經診斷經腦部磁
    振造影顯示疑似廣泛性神經軸突損傷，目前僅能從事輕便工
    作，預期無痊癒可能，經持續回診復健，迄至99年11月3 日
    始經診斷研判目前身體情況已恢復至可從事一般工作而未致
    重傷害。
二、案經黃經哲自首及莊玫分訴由高雄縣政府警察局仁武分局報
    請臺灣高雄地方法院檢察署檢察官偵查起訴。
    理  由
一、本件上訴人即被告黃經哲所犯係死刑、無期徒刑、最輕本刑
    為3 年以上有期徒刑以外之罪，其於審判程序中就被訴事實
    為有罪之陳述，經本院告知簡式審判程序之旨，並聽取檢察
    官及被告之意見後，合議庭乃裁定改行簡式審判程序，合先
    敘明。
二、訊據被告黃經哲對前揭犯行坦承不諱（交簡上卷第183 頁）
    ，並經證人即告訴人莊玫分於警詢及偵訊時證述屬實（警卷
    第8-9 頁、偵卷第10-11 頁），復有高雄縣政府警察局仁武
    分局道路交通事故現場圖、調查報告表（警卷第10-12 頁）
    、道路交通事故現場蒐證照片（警卷第13-14 頁）、高雄榮
    民總醫院98年1 月17日、98年5 月19日、98年12月15日、99
    年4 月27日診斷證明書（警卷第17頁、偵卷第16頁、交簡上
    卷第14、15頁）、行政院國軍退除役官兵輔導委員會高雄榮
    民總醫院98年11月4 日函暨附件（偵卷第27-28 頁）、99年
    9 月23日馬光中醫診所函及附件（交簡上卷第88-98 頁）、
    99年9 月30日民眾醫院函及附件（交簡上卷第105-114 頁）
    、99年10月18日長庚醫療財團法人高雄長庚紀念醫院函及附
    件（交簡上卷第115-168 頁）、99年11月4 日行政院國軍退
    除役官兵輔導委員會高雄榮民總醫院函及附件（交簡上卷第
    171-172 頁）、99年11月19日高雄縣政府警察局仁武分局函
    及附件高雄縣政府警察局道路交通事故肇事人自首情形紀錄
    表（交簡上卷第179 、180 頁）、臺灣省高屏澎區車輛行車
    事故鑑定委員會98年9 月25日函暨附件鑑定意見書（偵卷第
    5-7 頁）在卷可稽，足認被告之自白與事實相符，堪予採信
    。是本件事證明確，被告犯行堪予認定，應依法論科。
三、核被告所為，係犯刑法第284 條第1 項前段之過失傷害罪。
    又被告肇事後亦受傷送醫，員警至醫院處理時，被告在場，
    並當場承認為肇事人乙節，有高雄縣政府警察局道路交通事
    故肇事人自首情形紀錄表（交簡上卷第180 頁）在卷可參，
    核與自首之要件相符，爰依刑法第62條前段規定，減輕其刑
    。
四、原審認被告罪證明確，予以論罪科刑，固非無見。惟查：(一)
    告訴人於本件原審判決後，先後於99年7 月16日、99年8 月
    13日經高雄榮總診斷後，認右側大腦後枕部及雙側大腦基底
    核處微小軸突性損傷，經腦部磁振造影顯示疑似廣泛性神經
    軸突損傷，目前僅能從事輕便工作，預期無痊癒可能等情，
    有告訴人於本院提出行政院國軍退除役官兵輔導委員會高雄
    榮民總醫院99年7 月16日、99年8 月13日病歷資料函覆表在
    卷可參（交簡上卷第192 頁），雖告訴人目前身體狀況未達
    於重傷程度（詳後述），然原審對此未及審酌告訴人所受之
    傷害加遽情況，檢察官依告訴人請求，提起上訴，非全無理
    由。(二)被告肇事後於員警至醫院處理時當場承認為肇事人，
    有上開肇事人自首情形紀錄表可參，被告所為合於自首要件
    ，得依刑法第62條前段規定減輕其刑，原審未援引刑法第62
    條前段規定於量刑時酌量減輕其刑，容有未洽。(三)經本院以
    告訴人上開病歷資料依職權函詢行政院國軍退除役官兵輔導
    委員會高雄榮民總醫院關於告訴人所受傷害目前是否可能回
    復，該院於99年11月3 日醫師診斷認：告訴人所診斷之「右
    側大腦基底核腦出血」量甚微少，雖可能導致左側肢體感覺
    及活動力異常，理應極輕微，不致影響終身，或難以回復。
    告訴人於98年1 月16日發生頭部外傷，之後呈現左側肢體麻
    木無力現象，經腦部磁振造影檢查，在原右側大腦基底核處
    並無明顯神經損傷之呈像，研判告訴人目前身體情況已恢復
    至可從事一般工作等語，有該院99年11月4 日函暨附件病歷
    資料函覆表在卷可憑（交簡上卷第171-172 頁），足認告訴
    人於前揭99年8 月13日醫師診斷時雖經預期無痊癒可能，惟
    迄至99年11月3 日同院醫師診斷已研判告訴人身體現況不致
    影響終身，或難以回復，揆諸刑法第10條第4 項第6 款所定
    ：「稱重傷者，謂其他於身體或健康，有重大不治或難治之
    傷害」，尚難認告訴人所受傷害已達重傷程度。
五、綜上，檢察官以原審未審酌告訴人傷害擴大為由，提起上訴
    ，被告之辯護人以被告有自首情形為由，提起上訴，均非全
    無理由。原判決既有前開可議之處，自應由本院予以撤銷改
    判。爰審酌告訴人就本件車禍事故為肇事次因，被告為肇事
    主因，有上開臺灣省高屏澎區車輛行車事故鑑定委員會鑑定
    意見書（偵卷第5- 7頁）可稽，被告雖坦承犯行且得依自首
    規定酌量減輕其刑，然告訴人所受前揭傷害於車禍發生後顯
    有傷害加遽情形，雖未達重傷程度，然確已導致告訴人左側
    手腳麻木，且活動較遲緩，自案發迄今近2 年仍須定期回診
    復健，對告訴人生活影響甚鉅，被告犯罪所生之損害於原審
    判決後顯有擴大，而被告自案發迄今仍未與告訴人達成和解
    ，無從即時賠償告訴人所受損害等一切情狀，量處如主文所
    示之刑，並依上開犯罪情節，諭知如主文所示易科罰金折算
    標準。
據上論斷，應依刑事訴訟法第455 條之1 第1 項、第3 項、第36
9 條第1 項前段、第364 條、第299 條第1 項前段、第273 條之
1 第1 項，刑法第284 條第1 項前段、第62條前段、第41條第1
項前段，刑法施行法第1 條之1 ，判決如主文。
本案經檢察官陳登燦到庭執行職務。
中    華    民    國    99    年    12    月    23    日
            刑事第十六庭  審判長法  官  曾逸誠
                                法  官  林柏壽
                                法  官  姚水文
以上正本證明與原本無異。
不得上訴。
中    華    民    國    99    年    12    月    24    日
                                書記官  蔡靜雯
附錄本案論罪科刑法條：
刑法第284 條第1 項
因過失傷害人者，處6 月以下有期徒刑、拘役或5 百元以下罰金
，致重傷者，處1 年以下有期徒刑、拘役或5 百元以下罰金。

司法院資訊處製作；財團法人民間司法改革基金會備份。
